【裁判字號】    89,易,109
【裁判日期】    890324
【裁判案由】    竊盜等
【裁判全文】
臺灣臺南地方法院刑事判決                          八十九年度易字第一九號
    公  訴  人  臺灣台南地方法院檢察署檢察官
    被      告  甲○○
                乙○○
    右  一  人
    選任辯護人  涂禎和
右列被告因竊盜案件，經檢察官提起公訴（八十八年度營偵字第二九一號），本院判
決如左：
    主  文
甲○○連續竊盜，處有期徒刑壹年陸月。
乙○○無罪。
    事  實
一、甲○○原為台南縣學甲鎮○○路信立化學工業股份有限公司（下簡稱信立公司）
    針織一廠組長（已於民國八十七年九月十日離職），負責綿紗進廠之檢驗與填寫
    針織廠日報表、綿紗入庫收料單，為從事業務之人，於民國八十六年十二月底至
    八十七年十月初，利用職務之便，先後多次竊取該公司一廠綿紗，因恐公司發覺
    ，甲○○於每次盤點前，指示不知情乙○○以少報多方式，在庫存異動單（領料
    單）上虛報使用綿紗數量，或於同年八十七年八月二十八日利用幫忙不知情之資
    材倉庫收料員丁○○填寫資材倉庫收料單機會，故意漏載第0000000號貨
    櫃而製作不實之資材倉庫收料單交付不知情之信立公司帳務己○○記帳而無該只
    貨櫃入帳記錄（亦即八十七年七月二十二日至同年九月十六日進廠拆卸十二個貨
    櫃，僅入帳十一個貨櫃），足以生損害於信立公司，迨八十七年九月二日與同年
    十月初，該公司資材課課長丙○○抽查盤點時，分別發現短少價值新台幣（下同
    ）一百五十七萬八千元十七．六公噸之棉紗與價值二百十二萬八千元之棉紗二十
    五．三公噸，另於同年十月十四日發現甲○○於同年八月二十八日簽收進廠內裝
    十六噸價值一百六十四萬八千八百元棉紗布料之第0000000號貨櫃拆櫃後
    未入帳。
二、案經台南縣警察局學甲分局報請台灣台南地方法院檢察署檢察官偵查起訴。
    理  由
甲、有罪部分
一、訊據被告甲○○否認竊盜，辯稱第0000000號貨櫃拆櫃後，根據拆櫃明細
    表有填收料單，不知公司為何沒有該只貨櫃收料單云云。惟查，右揭事實，業據
    被害人信立公司資材一課課長丙○○供述甚詳，且有信立公司八十七年八月十九
    日貨櫃拆櫃記錄表、同年八月二十八日資材倉庫收料單、八十七年九月一日至同
    年月四日庫存異動單、八十七年九月份紗領用及針織布繳庫報表可稽；次查被告
    甲○○於八十七年八月二十八日簽收第0000000與第0000000號貨
    櫃貨櫃拆櫃記錄表，於以丁○○名義填寫資材倉庫收單時，漏未填載第0000
    000號貨櫃給帳務謝金櫻記帳而無該只貨櫃入帳記錄，亦經己○○於警訊及本
    院審理時供述明確，且有信立公司收料統計及在檢量查詢單可證；再查被告乙○○於警訊坦承被告甲○○於八十六年十二月底年終盤點與八十七年九月一日與二
    日抽查盤點前，或口頭或以字條指示其以少報多方式填寫庫存異動單（即領料單
    ），實際領料數量較庫存異動單所載數量少等語，可見被告甲○○與乙○○為應
    付公司盤點而製作不實之庫存異動單甚明；又查被告甲○○於八十七年九月九日
    、十月二日與十月七日，前後三次立切結書給信立公司承認盜取該公司棉紗，同
    意賠償公司損失一百五十七萬八千六百十一元與四十九萬三千零四十一元，並先
    於同年九月十六日償還現金五十萬元，有上開切結書可證，若被告甲○○無盜賣
    該公司棉紗，何需立書承諾三次與先給付五十萬元？被告甲○○所辯，無非事後
    卸責之詞，不足採信，事證明確，犯行堪以認定。
二．核被告甲○○利用不知情的乙○○將不實的棉紗數量登載於乙○○業務上所製作
    的領料單，致生損害於信立公司，所為乃犯刑法第二百十六條、第二百十五條行
    使業務上不實文書罪的間接正犯，其犯刑法第二百十五條的行為為行使行為所吸
    收，不另論處。其竊取貨櫃棉紗的行為，另犯刑法第三百二十條第一項竊盜罪。
    被告甲○○所犯上開二罪間，有方法結果牽連關係，應依刑法第五十五條規定從
    一重的竊盜罪處斷，又被告甲○○多次竊取信立公司綿紗，時間密接，手段相同
    ，並觸犯同一罪名，顯係基於概括犯意為之，應依連續犯規定論以一罪，並依刑
    法第五十六條規定加重其刑。爰審酌被告甲○○身為單位主管，不知謹守分際，
    反而盜賣公司財貨，以為己用，造成公司上百萬元的損失，事後否認犯行等情狀
    ，量處如主文所示之刑，以資懲儆。
乙、無罪部分
一、公訴意旨略以：被告乙○○與甲○○基於犯意聯絡，由甲○○於每次盤點前指示
    乙○○以多報少方式，在庫存異動單上虛報使用綿紗數量，及故意漏載第000
    0000號貨櫃製作不實的資材倉庫收料單，使該公司帳務為錯誤登載，而共同
    盜取該公司綿紗，因認乙○○與甲○○共同涉有行使業務上不實文書及竊盜等罪
    嫌。
二、按犯罪事實應依證據認定之，無證據不得推定其犯罪事實；又不能證明被告犯罪
    者，即應諭知無罪之判決，刑事訴訟法第一百五十四條、第三百零一條第一項分
    別定有明文。按刑法第二百十三條之登載不實罪，以公務員所登載不實事項出於
    明知為前提前要件，如非明知，雖足以生損害於公眾或他人，亦不成立該條之罪
    ，最高法院三十九年台上字第一八號、四十六年台上字第三七七號著有判例可資
    參照。刑法第二百十五條與第二百十三條除規範對象一為從事業務之人，一為公
    務員外，其餘之構成要件均相同，在解釋上，上開判例揭示─行為人須「明知」
    該事項而故意將該不實事項登載始成罪，於刑法第二百十五條的適用上亦應為相
    同之解釋，先此敘明。
三、本件公訴人認被告乙○○涉有上開等罪嫌，無非以上揭事實，業據乙○○於警訊
    中坦承於八十六年十二月底年終盤點及八十七年九月一、二日之抽查盤點前，以
    口頭或字條指示其以多報少方式填寫庫存異動單，而推認乙○○係基於與甲○○
    的犯意聯絡為應付公司盤點而製作不實的庫存異動單。訊之被告乙○○固坦承曾
    依甲○○的指示製作與實際數量不符的庫存異動單，惟堅決否認有右揭犯行，辯
    稱：伊依甲○○下的條子 填載領料單，伊不知有不實情事等語。
四、經查：信立公司有關針織廠現場棉紗的領用，因針織廠所需綿紗量大，且常有領
    料無法於當日全數製作完成而屯積於針織廠內，造成倉庫留存數量與現場實作數
    量產生差額，該公司就此並無妥善的管理制度，致於盤點時常有帳目所載數量與
    現場綿紗不符的情形。面對這種狀況，該公司相關人員所用方法則為是多填領料
    單，或將多的實物搬回自己的部門的方式，將實際數量拉到與帳目相符為止，且
    哪個單位發生不符的情形，就由那個單位負責多填領料單或將實物搬回自己單位
    ，此經該公司倉庫領料人員丁○○及同為針織廠領班的戊○○到場證述一致，應
    可採信。戊○○更證稱：「領料由甲○○自己一個人去領，他也指派別人去領，
    但他很少指派別人去領，大部分由他自己去領，如有某部門要領一百公斤綿紗，
    因倉庫在針織廠內，東西先拿再填領料單報給甲○○知道，可領料的是日夜班的
    領班及甲○○」、（針織廠有無發生帳務與實際數量不符合的情形？如何處理？
    ）「時常發生，每月誤差幾十公斤到幾百公斤之間」、（知道何位領班領料不實
    ？）「不知道，只有在月底盤點時才知道，整個針織廠的數量由甲○○負責」、
    （數量不符時填寫領料單將差額填平，由何位領班填多少公斤，甲○○有無指示
    ？）「由甲○○叫領班虛填報銷」、（拆櫃、入庫情形如何？）「原紗入廠由針
    織廠叫拆櫃公司拆櫃入廠，再由甲○○負責點收，並開點收單（收料單），證明
    貨櫃有多少東西進倉庫，再由甲○○負責保管。再由我們內部點貨，我們領班要
    領貨出去，再填領料單給甲○○報到會計那邊，再送到生產線。我們也可以先把
    貨取走，再填領料單，請甲○○簽名，整個貨是由甲○○負責」、（填不實領料
    單，每月都發生？）「是，因公司之制度不健全所導致」。則信立公司每月月底
    均會發生帳目與實際數量不符的情形，且多由各單位負責人視實際數量的差額，
    命其所屬的領班以多填領料單的方式將帳目與實際數量拉平，已甚顯然。本件乙○○坦承曾依甲○○的指示於八十七年九月一、二日間，依甲○○的指示填載領
    料單，在帳目與實際數量間作調整，惟依本院調查信立公司每月盤點均有誤差，
    且各單位都有多填領料單將帳目拉平的情形，尚難據其依甲○○的指示填寫領料
    單的行為，即遽論乙○○「明知」甲○○指示伊製作的領料單上所載的數目為虛
    偽不實。況依甲○○到場證述，八十七年九月一、二日的領料單係伊下條子指示
    乙○○作調整，乙○○並不知情，衡諸上開戊○○的證詞，甲○○指乙○○不知
    情一節，應可採信。乙○○既係受甲○○的指示在不知情的狀況依吳某的指示填
    載領料單，其所為依前揭判例所示，即與刑法第二百十五條「明知」的要件未合
    ，自難論以該條罪責。依前開證詞，針織廠的實物數量僅單位負責人甲○○知悉
    ，乙○○為甲○○下屬的領班，並不知針織廠的實物數量，亦難僅憑其依甲○○
    指示填載事後才發與實際數量不符的領料單即推認其亦參與盜領棉紗的竊盜行為
    ，此外復查無其他積極證據足資證明乙○○有右述犯行，揆諸首開說明，不能證
    明被告乙○○犯罪，自應為無罪之諭知。
據上論斷，應依刑事訴訟法第二百九十九條第一項前段、第三百零一條第一項、刑法
第五十六條、第三百二十條第一項、第二百十六條、第二百十五條、第五十五條、罰
金罰鍰提高標準條例第一條前段，判決如主文。
中    華    民    國      八十九    年      六        月    十六        日
                              臺灣臺南地方法院刑事第一庭
                                      法  官  陳振謙
右正本證明與原本無異
如不服本判決應於送達後十日內向本院提出上訴狀
                                      書記官  陳南山
中    華    民    國      八十九    年      六        月    十六        日
附錄本案論罪科刑法條全文：
刑法第三百二十條第一項
意圖為自己或第三人不法之所有，而竊取他人之動產者，為竊盜罪，處五年以下有期
徒刑、拘役或五百元以下罰金。
刑法第二百十六條
行使第二百十條至第二百十五條之文書者，依偽造、變造文書或登載不實事項或使登
載不實事項之規定處斷。
刑法第二百十五條
事業務之人，明知為不實之事項，而登載於其業務上作成之文書，足以生損害於公眾
或他人者，處三年以下有期徒刑、拘役或五百元以下罰金。


司法院資訊處製作；財團法人民間司法改革基金會備份。
